臺灣士林地方法院民事簡易判決
111年度士簡字第1030號
原      告  甘鴻英  
訴訟代理人  張偉勉  
被      告  甘四川


上列當事人間清償借款事件，於中華民國111年12月2日言詞辯論
終結，本院判決如下：
    主  文
被告應給付原告新臺幣參拾捌萬元及港幣伍仟元，及自民國一百
一十一年五月二十三日起至清償日止，按年息百分之五計算之利
息。
訴訟費用伍仟捌佰玖拾元由被告負擔。
本判決得假執行。
    事實及理由要領
一、原告起訴主張：被告於民國82年4月21日起至88年2月10日期
    間陸續向伊借款共新臺幣38萬及港幣5,000元（82年4月21日
    借款新臺幣1萬元、83年1月5日借款新臺幣3萬5,000元、83
    年10月6日借款新臺幣6萬元、83年10月6日借款港幣5,000元
    、84年4月1日借款新臺幣1萬5,000元、88年2月10日借款新
    臺幣1萬元、97年7月25日借款新臺幣25萬元），被告並簽立
    借據7紙予伊為憑。被告於97年7月25日簽立之該紙借據上，
    並書立俟賣出其所有門牌號碼：臺北市○○區○○路000○0號3樓
    房屋（下稱系爭房屋）即返還伊上開借款之還款協議。兩造
    與證人甘鴻強、甘鴻梅、甘鴻香於96年10月7日召開之第一
    次甘氏家族親屬會議及於96年10月22日召開之第二次甘氏家
    族親屬會議，於會議中伊均曾催促被告應返還上開借款，惟
    被告均以尚未將系爭房屋售出為由拒絕還款。嗣伊於106年6
    月14日向鈞院聲請對被告核發新臺幣40萬元之支付命令（鈞
    院106年度司促字第7669號），惟被告仍置之不理。嗣伊又
    於111年2月20日致電被告再次催促被告還款，惟仍為被告所
    拒絕。伊於111年4月28日至臺北市士林地政事務所查詢系爭
    房屋相關資料，發現被告已於111年4月27日將系爭房屋出售
    予其前妻即訴外人李玉玲，上開借款均已屆清償期限，依約
    被告於出售系爭房屋後即應將上開借款如數返還予伊。惟被
    告迄今仍未履行，尚積欠伊新臺幣38萬元及港幣5,000元未
    清償。為此，爰依消費借貸及兩造於97年7月25日所為之還
    款協議等法律關係提起本件訴訟等語；並聲明求為判決如主
    文第1項所示。
二、被告則以：原告主張之前開7筆借款，於103年3月即均已罹
    於15年消滅時效，伊得以時效抗辯拒絕給付。伊否認96年10
    月7日召開之第一次甘氏家族親屬會議及於96年10月22日召
    開之第二次甘氏家族親屬會議，該二次會議之存在性、有效
    性，伊否認原告有向伊多次催促還款之事實，亦否認有與原
    告達成俟系爭房屋）即返還原告上開7筆借款之還款協議，
    亦否認有收到原告於106年6月14日向鈞院聲請核發之支付命
    令等語，資為抗辯，並聲明求為駁回原告之訴。
三、得心證之理由：
    原告主張被告分別於82年4月21日向伊借款新臺幣1萬元、於
    83年1月5日向伊借款新臺幣3萬5,000元、於83年10月6日向
    伊借款新臺幣6萬元、於83年10月6日向伊借款港幣5,000元
    、於84年4月1日向伊借款新臺幣1萬5,000元、於88年2月10
    日向伊借款新臺幣1萬元、於97年7月25日向伊借款新臺幣25
    萬元，共向伊借款新臺幣38萬及港幣5,000元，均已屆清償
    期限，而被告仍未清償之事實，業據提出借據7紙、不動產
    異動索引、被告名片及身份證件、協議書、第一次及第二次
    甘氏家族會議記錄、支付命令等件為證，並據原告聲請傳喚
    兩造之胞姊妹即證人甘鴻梅、甘鴻香及被告聲請傳喚兩造之
    胞兄弟即證人甘鴻強到庭作證（見本院卷第143-151頁），
    被告對於其有積欠原告新臺幣38萬及港幣5,000元借款，迄
    未清償乙節復不爭執，此部分之事實首堪信為真實。至原告
    主張前開7筆借款均已屆清償期限，被告應依兩造於97年7月
    25日所為之還款協議，於被告於111年4月27日將系爭房屋出
    售後，即應如數返還上開借款等情，則為被告所否認，並主
    張時效抗辯。是本件之爭點厥為：原告對被告之前開7筆借
    款返還請求權是否已罹於時效？
(一)按稱消費借貸者，謂當事人一方移轉金錢或其他代替物之所
    有權於他方，而約定他方以種類、品質、數量相同之物返還
    之契約；請求權，因15年間不行使而消滅；利息給付請求權
    ，因5 年間不行使而消滅；消滅時效，因承認而中斷；時效
    中斷者，自中斷之事由終止時，重行起算。此觀民法第474 
    條第1 項、第125 條前段、第126 條、第129 條第1 項第2 
    款、第137 條第1 項規定自明。而所謂承認，指義務人向請
    求權人表示是認其請求權存在之觀念通知而言，又承認不以
    明示為限，默示的承認，如請求緩期清償、支付利息等，亦
    有承認之效力（最高法院51年台上字第1216號判例意旨參照
    ）；又債務人於時效完成後所為之承認，固無中斷時效之可
    言，然既明知時效完成之事實而仍為承認行為，自屬拋棄時
    效利益之默示意思表示，且時效完成之利益，一經拋棄，即
    恢復時效完成前狀態，債務人顯不得再以時效業經完成拒絕
    給付（最高法院50年台上字第2868號判例意旨參照）。
(二)經查，本件被告於民國82年4月21日起至88年2月10日期間陸
    續向原告借款7筆共新臺幣38萬及港幣5,000元，上開7筆借
    款陸續均已屆清償期限，被告並於97年7月25日簽立予之原
    告之借據上，另書立內容：「本人甘鴻發因在外欠債新台幣
    壹拾貳萬而在台北市○○區○○路00000號3F有一層房子。而又
    設定壹仟萬元（新台幣）予甘鴻強，協議本人房子一有買賣
    以欠債新台幣壹佰貳拾萬元優先償還。今因本身有欠債台新
    銀行貳拾伍萬元左右（車子貸款）今交由大姊甘鴻英全權處
    理，因包含在新台幣壹佰貳拾萬元所以優先償還，任何人不
    得異議。」等語（見北簡卷第27頁）之協議予原告，有前開
    借據7紙（見北簡卷第17-29頁）在卷可憑，且為兩造所不爭
    執。佐以被告於本院審理中自承：如北簡卷第27頁所示日期
    為97年7月25日之借據係伊親筆所簽。當時伊是向原告借錢
    處理當前的困難，意思應該是指因為伊沒有辦法明確的說出
    何時可以還錢，但是伊有答應在尚未清償債務前，如有伊有
    賣掉系爭房屋伊就會還錢，該紙借據伊是簽給原告。系爭房
    屋是在111年4月份賣出，賣出後沒有清償原告，是去清償其
    他人等語（見本院卷第151-152頁）可知，兩造依前開協議
    約定被告向原告所借之7筆借款請求權時效，均應自被告將
    系爭房屋售出之日即111年4月27日起算，而原告係於111年4
    月29日向臺灣臺北地方法院（下稱臺北地院）提起本件訴訟
    ，經臺北地院於111年6月9日以移轉管轄裁定移送本院，本
    院於111年7月15日收受並分案辦理，此有卷附民事起訴狀上
    臺北地院收文戳章、臺北地院民事裁定、臺北地院函文及本
    院收文戳章等件為憑（見北簡卷第9、108-109頁；本院卷第
    8頁），顯見原告對被告之前開7筆借款返還請求權，均未逾
    民法第125條之15年時效，尚不生時效消滅之問題。被告抗
    辯伊向原告所借前開7筆借款，於103年3月即均已罹於15年
    消滅時效，伊得拒絕給付云云，洵屬無據，為不可採。
四、綜上所述，原告依消費借貸及兩造於97年7月25日之所為還
    款協議等法律關係，請求被告給付新臺幣38萬元及港幣5,00
    0元，及自111年5月23日起至清償日止，按年息5％計算之利
    息，為有理由，應予准許。
五、本件事證已臻明確，兩造其餘攻擊防禦方法核與判決結果不
    生影響，爰不另一一論述，併此敘明。
六、本件係就民事訴訟法第427條第1項適用簡易程序所為被告敗
    訴之判決，依民事訴訟法第389條第1項第3款規定，應依職
    權宣告假執行，並依職權確定訴訟費用額為新臺幣5,890 元
    (含第一審裁判費4,300元及證人旅費1,590元），應由被告
    負擔。      
中　　華　　民　　國　　111 　年　　12　　月　　9 　　日
                  士林簡易庭法  官  張明儀
以上正本係照原本作成。
如不服本判決，應於送達後20日內，向本院提出上訴狀並表明上
訴理由，如於本判決宣示後送達前提起上訴者，應於判決送達後
20日內補提上訴理由書（須附繕本）。
中　　華　　民　　國　　111 　年　　12　　月　　9 　　日
                            書記官  劉彥婷